【裁判字號】    98,交聲,2037
【裁判日期】    980904
【裁判案由】    違反道路交通管理處罰條例聲明異議
【裁判全文】
臺灣臺北地方法院交通事件裁定        98年度交聲字第2037號
原處分機關  臺北市政府警察局
異  議  人
即受處分人  甲○○
上列異議人即受處分人因違反道路交通管理處罰條例案件，對於
臺北市政府警察局中華民國98年5月13日所為之處分（原處分案
號：北市警交裁計字第9805130001號），聲明異議，本院裁定如
下：
    主  文
異議駁回。
    理  由
一、原處分意旨略以：異議人即受處分人甲○○領有臺北市政府
    警察局核發之計程車駕駛人執業登記證（證號：A037725號
    ），其於執業期中因犯詐欺罪，經法院判處有期徒刑3月確
    定在案，乃依道路交通管理處罰條例第37條第3項之規定，
    裁決廢止受處分人之執業登記。
二、聲明異議意旨略以：伊所犯詐欺罪與計程車職業無關，本件
    裁罰規定有違不當聯結禁止原則，且有違憲法工作權保障，
    依大法官會議釋字第584號解釋意旨，不應裁罰廢止伊之職
    業登記，影響伊的工作，且伊已受刑罰制裁，本件再據以裁
    罰，亦有二次處罰之虞云云。
三、按計程車駕駛人，在執業期中，犯竊盜、詐欺、贓物、妨害
    自由或刑法第230條至第236條各罪之一，經第一審法院判決
    有期徒刑以上之刑後，吊扣其執業登記證。其經法院判決有
    期徒刑以上之刑確定者，廢止其執業登記，並吊銷其駕駛執
    照，道路交通管理處罰條例第37條第3項定有明文。經查：
    (一)受處分人於執業期中，因犯詐欺案件，經本院於98年12月
      31日以96年度簡字第4098號判處有期徒刑3月，如易科罰
      金，以新臺幣1千元折算1日，並於97年2月4日確定等情，
      為受處分人所坦認，並有該刑事判決書及臺灣高等法院被
      告前案紀錄表附卷可稽。
    (二)按道路交通管理處罰條例第37條規定係規範營業小客車駕
      駛人消極資格條件之特別規定，以防治犯罪保障社會安全
      為主要目的。又臺灣地區營業小客車（計程車）駕駛人於
      執業期中犯罪，以犯竊盜罪、詐欺罪、贓物罪、妨害自由
      罪及妨害風化罪等5種犯罪類型比率最多。對於社會治安
      及乘客安全構成重大威脅，且由於營業小客車駕駛人之工
      作富流動性，接觸單身女性及攜帶大批財物旅客之機會甚
      多，且較易遭其控制，如不予防範，後果嚴重，此乃觀諸
      道路交通管理處罰條例於86年1月22日修正增訂第37條第
      3項之立法理由。再細繹道路交通管理處罰條例第37條第
      3項規定意旨係基於營業小客車營運及其駕駛人工作之特
      性，就駕駛人個人應具備之主觀條件，對人民職業選擇自
      由所為之限制，旨在保障乘客之安全，確保社會之治安，
      及增進營業小客車之職業信賴，且營業小客車營運之管理
      ，因各國國情與治安狀況而有不同，相關機關審酌曾犯上
      述之罪者，其再犯比率偏高，及其對乘客安全可能之威脅
      ，衡量乘客生命、身體安全等重要公益之維護，與人民選
      擇職業應具備主觀條件之限制，而就其選擇職業之自由為
      合理之不同規定。執此，本件受處分人既於執業期中有上
      開違規事實，原處分機關援引前揭規定，對受處分人之違
      規行為廢止執業登記之處分，核無違誤。雖受處分人辯稱
      該處分有違憲云云，然衡以該條第3項規定，既於90年1月
      17日修正刪除併有宣告緩刑或易科罰金之除外條款，該規
      定復未經大法官宣告違憲，縱受處分人認其規定未見妥適
      ，惟此乃立法機關之權限，本非法院所得審究，從而，原
      處分機關依現行有效法律所為之處分，自難據指其違憲。
      又道路交通管理處罰條例所規定之罰則本質上係屬行政罰
      ，而違反刑法等刑事法律規定之罰責本質上則屬刑事罰，
      兩者之立法目的、處罰機關、執行機關等均不相同，分別
      依照規定予處罰，本質上不生重複之問題；而縱基於一行
      為同時觸犯刑事法律及違反行政法義務規定時，由於刑罰
      與行政罰同屬不法行為之制裁，而刑罰之懲罰作用較強，
      認依刑事法律處罰即足資警惕，無再處行政罰之必要，故
      於94年2月5日公布、95年2月5日施行之行政罰法第26條第
      1項規定：「一行為同時觸犯刑事法律及違反行政法上義
      務規定者，依刑事法律處罰之。但其行為應處以其他種類
      行政罰或得沒入之物而未經法院宣告沒收者，亦得裁處之
      」，亦揭明僅限於同種類之處罰，其他種類之行政罰因兼
      具維護公共秩序之作用，為達行政目的，行政機關仍得併
      予裁處。本件受處分人因詐欺行為，經本院刑事庭依刑法
      判處有期徒刑，及經行政機關依道路交通管理處罰條例廢
      止執業登記，非屬同種類之處罰，行政機關依前揭規定自
      得併予裁處，亦無受處分人所質疑重複處罰之問題。
四、綜上所述，受處分人於計程車駕駛人執業期中犯詐欺罪，經
    法院判處有期徒刑確定，原處分機關依前揭道路交通管理處
    罰條例之規定，廢止其執業登記，核無違誤，本件受處分人
    之異議並無理由，應予駁回。
據上論斷，應依道路交通案件處理辦法第19條，裁定如主文。
中    華    民    國    98    年    9     月    4     日
                              交通法庭法  官  許泰誠
以上正本證明與原本無異
如不服本裁定應於送達後5日內向本院提出抗告狀
                                書記官  高菁菁
中    華    民    國    98    年    9     月    4     日


司法院資訊處製作；財團法人民間司法改革基金會備份。
